臺灣桃園地方法院民事判決　　　　　　 97年度重訴字第356號
原　　　告　乙○○
訴訟代理人　陳世英律師
　　　　　　林矜婷律師
被　　　告　丙○○
　　　　　　丁○○
　　　　　　戊○○
共　　　同
訴訟代理人　林復宏律師
　　　　　　高靜怡律師
上列當事人間請求損害賠償事件，本院於民國100 年5 月18日言
詞辯論終結，判決如下：
    主  文
被告丙○○應給付原告新臺幣壹佰拾萬肆仟壹佰肆拾柒元，
及自民國九十七年十一月十八日起至清償日止，按年息百分之五
計算之利息。
原告其餘之訴駁回。
訴訟費用由被告丙○○負擔百分之十，餘由原告負擔。
本判決第一項於原告以新臺幣肆拾肆萬伍仟元為被告丙○○供擔
保後，得假執行。但被告丙○○如以新臺幣壹佰拾萬肆仟壹
佰肆拾柒元為原告預供擔保，得免為假執行。
原告其餘假執行之聲請駁回。
    事實及理由
一、原告主張：
  (一)被告共同投資桃園縣己○鄉一帶房地產，以低價購入2 、30
    年之老舊房屋，加以裝潢後，再賣出得利。被告於民國93年
    間，以被告丙○○之名，購得屋齡25年左右，門牌號碼為桃
    園縣己○鄉○○路331 巷3 弄2 號房屋，該屋坐落在桃園縣
    己○鄉○○段879 地號土地上（下稱系爭房屋及土地，簡稱
    系爭房地），被告將系爭房屋內、外觀予以整修後，即委由
    房屋仲介公司出售。原告於仲介帶領參看系爭房地後，因有
    購買之意願，於95年12月25日與賣方見面，當天賣方係由被
    告丁○○及戊○○出面，當時丁○○曾向原告表示，系爭房
    地係伊與戊○○及丙○○共同投資，登記於丙○○名下，經
    雇工重新整修，屋況良好，並將其內部隔成15間套房，分別
    以戊○○或丁○○名義出租予他人，是被告就系爭房地之管
    理處分，係共同投資關係，就系爭房地之選買、出資、登記
    、改建、裝修、管理處分等，彼此並相互分工，故被告為系
    爭房地之出賣人。原告在戊○○及丁○○對屋況說明後，不
    疑有他，遂於當日簽訂系爭房地之不動產買賣契約書（下稱
    系爭買賣契約），於96年1 月29日完成過戶及產權登記手續
    ，並指定登記於訴外人甲○○名下。詎原告於97年5 月7 日
    接獲隔壁屋主通知，共用牆壁出現龜裂情況，經原告前往查
    看，發現共用牆壁龜裂情況十分嚴重，原告乃以己○郵局第
    27 2號存證信函將上情通知被告。戊○○於97年6 月9 日與
    原告至現場查看，並於隔日至戊○○家中協商，原告始獲知
    被告所謂重新整修，只是將系爭房屋予以隔間裝潢，對於自
    行加蓋部分，並未做結構補強措施，造成系爭房屋結構強度
    不足致共用牆壁龜裂，更於查看及協商過程，發現被告亦未
    施作公共排水溝，造成公共排水長期任意流放致地基土壤嚴
    重流失，被告先前之裝潢整修完全罔顧系爭房屋之安全。原
    告係以新臺幣（下同）12,880,000元購買系爭房地，僅1 年
    餘即發生上開重大瑕疵，故於97年10月30日以臺北法院郵局
    第3208號存證信函，依民法第359 條規定，向被告為解除契
    約之意思表示，並依民法第259 條規定，請求返還價金及損
    害賠償。
  (二)丁○○曾向原告表示伊出租系爭房屋套房時，係使用伊自行
    規劃設計之租賃契約版本，而不用坊間制式租約。足見除系
    爭房屋原所有權登記人丙○○外，戊○○及丁○○對於系爭
    房屋同具有管理收益權，而為系爭房屋之實際收益者。再者
    ，系爭房屋成交後，相關購屋款支票，丁○○均要求開立之
    付款票抬頭或背面領款人應記載為丁○○，並填入丁○○自
    有帳戶入帳兌領，原告因相信被告基於共同投資關係，而為
    共同出賣人，故按伊指示開票付款，也從未接獲丙○○之異
    議，雖戊○○及丁○○並非原所有權登記人，然從被告間之
    分工與交易中之各項安排來看，被告間顯有共同投資不動產
    關係，據此而為系爭房地之共同出賣人。
  (三)依臺灣省土木技師公會（下稱土木技師公會）鑑定報告（下
    稱系爭鑑定報告），可知系爭房屋存有下列重大瑕疵，業已
    影響房屋現在及日後之結構安全，出賣人應負物之瑕疵擔保
    責任：
  1.抗震能力不足：
    系爭房屋自2樓增建至4樓，卻未在結構上進行補強，造成系
    爭房屋耐震能力不足，除增建造成系爭房屋荷重加倍，地震
    力超過原設計之兩倍，混凝土抗壓強度也有不足，且此等造
    成抗震力不足之原因，於原告買受系爭房屋時，即已存在。
  2.龜裂、下陷開裂情形：
    系爭房屋之樓地板、牆面、與鄰屋共同壁等有龜裂現象，牆
    壁（尤其是共同壁）有下陷開裂情形，該等龜裂現象係源自
    系爭房屋坐落之地面下有局部掏空情形。
  3.地基土壤嚴重流失：
    系爭房屋屋後未施作排水溝，公共排水長期任意流放，導致
    地基土壤嚴重流失而產生系爭房屋牆壁之下陷龜裂。
  4.不符興建時及現行法規安全標準：
    系爭房屋原設計為2 樓，增建為4 樓，已超過1 倍荷重，且
    混凝土抗壓強度經鑽心取樣試驗結果，僅約原設計值之6 成
    ，現行法規之抗震標準遠較30年前提高許多，故系爭房屋無
    法符合現行法規安全標準。縱使以興建時之法令標準，土木
    技師公會於99年5 月13日回覆鈞院，亦表示系爭房屋（含增
    建部分）之排水及防震設計，均不符興建時之法令規定。
  5.系爭鑑定報告第6 頁第11點前言中設定了該次鑑定之限制，
    亦即「會勘時，原告提供標的物原設計2F之建築、結構配筋
    圖說，但無連棟鄰房之原設計圖說、亦無標的物增建為4F及
    擴建之圖說。標的物耐震能力評估，無法就連棟鄰房整體納
    入評估，增擴建部分僅列入分析，但不做配筋安全性比對檢
    討」，準此，土木技師公會為本件安全性評估鑑定時，因有
    前揭限制保留事項，事實上對於系爭房屋安全性相關鑑定，
    必難為全面、嚴謹地評估，故土木技師公會雖稱「目前雖無
    立即之結構安全顧慮．．．但仍應儘速辦理系爭房屋之修復
    補強工程」，且土木技師公會仍無法針對「若系爭房屋施以
    補強工程後，系爭房屋是否確實可供他人居住，並無危害現
    使用人生命財產安全之虞」出具正面肯定意見，足見系爭房
    屋之安全性縱經修補，仍有安全性不足之虞。
  6.本件瑕疵既已影響系爭房屋之結構安全，縱使目前尚無立即
    安全疑慮，仍對於日後結構安全造成相當影響，出賣人仍應
    負物之瑕疵擔保責任。
  (四)本件固由仲介帶領原告參看，然公共排水溝多設於地面下或
    隱藏處，未必可輕易查看，故要求非屬專業工程人士之一般
    民眾單純透過參看發現瑕疵，實過嚴苛。且告知瑕疵乃出賣
    人之義務，而非買受人之責任。本件仲介甚至被告，均未告
    知原告系爭房地有上述問題，自不能僅憑原告曾透過仲介帶
    領參看，推論原告業已知悉系爭房地無公共排水溝。再者，
    仲介於房屋買賣契約之中，僅係擔任判斷標的物權利形式上
    之真偽，並非就標的物實質上有無存在重大瑕疵加以擔當負
    責。況且，本件對原告保證屋況良好者為丁○○及戊○○，
    而非系爭房地之仲介。
  (五)原告於買受系爭房地時雖已知悉系爭房屋3 、4 層為增擴建
    部分，然縱使建物曾經增、擴建，亦不當然表示該建物之結
    構安全必有瑕疵，是「增擴建」與「房屋結構安全不足」並
    無直接關連性，故原告縱使明知系爭建物是舊屋，且有增擴
    建情形，亦不足以推論原告業已知悉系爭房屋有「混凝土抗
    壓不足、抗震力不足等」結構安全不足瑕疵。換言之，系爭
    房地「曾遭增擴建」並非本件瑕疵，本件瑕疵應為系爭房地
    增擴建時「未為結構補強而造成混凝土抗壓不足、耐震力不
    足」，而原告於買受時，對此部分毫不知情。再者，所謂契
    約成立時，知其物有減少通常效用之瑕疵，係指明確知悉買
    賣標的物有何具體瑕疵存在而言，非泛指其已知悉物在效能
    或價值可能存在瑕疵而言，故並非只要契約載明原狀點交、
    告知有增擴建等約定，即可斷定原告業已知悉系爭房屋在效
    能、價值上所有可能存在之瑕疵，原告仍應於買受時知悉系
    爭房屋已存在之「具體瑕疵」，始為民法第355 條第1 項所
    稱之知悉。在中古屋買賣中，縱使有約定現狀點交，然此等
    瑕疵並非即知之瑕疵，故不能因為有此約定，即認買受人已
    知悉系爭房地所存有之瑕疵。又被告與原告接洽時，不斷向
    原告表示系爭房屋之屋況良好，原告更不可能於訂約時知悉
    上述瑕疵。
  (六)系爭買賣契約第9 條第2 項雖約定「增建約定：本買賣標的
    物如有未依法申請增建、加建之建物（定著物、工作物）亦
    包括在買賣範圍，賣方對此部分不負瑕疵擔保責任」，然此
    條文係賣方陳述「系爭房地有未依法申請增擴建之情事」，
    並言明就「未依法『申請』增擴建」之情形，不負瑕疵擔保
    責任，換言之，縱使本條為被告瑕疵擔保責任的免除特約，
    也是針對系爭房地日後若因為「被告未依法申請增擴建」而
    遭拆除，不負擔保責任，應屬違建部分之權利瑕疵擔保特約
    ，而非物之瑕疵擔保之特約，故被告不得據此主張免除其就
    系爭房地通常安全效用之擔保責任。此外，上開解釋亦符合
    公平原則及給付相當性，蓋違建與有安全疑慮之建物不能劃
    上等號，本件原告所支付之購買價金，已含算增擴建部分在
    內，被告並未因系爭房地第3 、4 層屬違建而便宜出售，從
    庚○不動產估價師聯合事務所（下稱庚○估價師事務所）及
    辛○不動產估價師聯合事務所（下稱辛○估價師事務所）製
    作之估價報告（前者下稱為甲估價報告，後者下稱為乙估價
    報告）所示，在估算系爭房地價值時，也沒有因為「違建」
    而調整其價格，原告之購買價格對照上開兩份估價報告均高
    於系爭房地於交易時之市價。故以原告立場，所購買之建物
    不應因為其部分屬違建，而當然放棄其對於安全上之要求，
    以被告立場，既然已收取與合法建物相當的對價，自不能僅
    因「部分為未依法申請之建物」，而直接免除其就違建部分
    之通常安全效用擔保責任。退步言，縱認被告就增建部分不
    負物之瑕疵擔保責任，本件並未免除被告就系爭房地「合法
    建物」部分之瑕疵擔保責任。此外，原告為首次購屋，出賣
    人則專以不動產投資為業，被告對於增擴建之過程未合於法
    令規範之重大瑕疵，依其專業知識當有知悉，出賣人未基於
    誠信而為告知，復以故意隱匿交易資訊及瑕疵，再以定型化
    不動產買賣契約書，訂立顯失公平之卸責條款，該條款已違
    反消費者保護法第12條及民法第247 條之1 規定而無效，且
    被告應就合於民法第366 條故意不為告知之情形，負瑕疵擔
    保責任。
  (七)一般房屋買賣，無論投資或自用，均以房屋結構安全為首要
    考量，而應為買賣標的物所必要具備之條件，該條件縱使未
    明列於契約中，亦屬必然，是原告在購買系爭房地時，縱使
    約定原狀點交，亦不代表被告無交付符合通常安全效用房屋
    之義務，故被告交付不具通常安全效用之系爭房地，顯然不
    符本件買賣契約之要求，且此等瑕疵係可歸責於被告之事由
    ，被告自應負債務不履行責任。又買賣標的物如係特定物，
    於契約成立前已發生瑕疵，而出賣人於締約時因故意或過失
    未告知該瑕疵於買受人，而買受人不知有瑕疵仍為購買者，
    則出賣人所為給付之內容不符合債務本旨，即應負不完全給
    付之債務不履行責任。為此，類推適用民法第256 條規定，
    請求解除契約及返還價金。退步言，如鈞院認原告無法解除
    系爭買賣契約，依民法第359 條規定，請求減少價金，原告
    所受損害包括修補費用1,216,000 元、交易性貶值3,043,51
    6 元、遞延使用成本118,147 元，合計至少應減少價金4,37
    7,663 元：
  1.修補費用1,216,000元：
    包括結構補強費用1,030,000 元（參見系爭鑑定報告附件14
    號概算表）及地基修補費用186,000 元（參見系爭鑑定報告
    附件11號概算表）。
  2.交易性貶值損害3,043,516元：
    標的物為房屋時，若有瑕疵存在，實務上均肯認買受人得請
    求交易性貶值之損害。本件交易性貶值之估算，乃以乙估價
    報告所載之估價公式（污名化比率x 房地總價）調整後所得
    。經比對兩份估價報告有關系爭房地總價，以甲估價報告所
    計算出之房地總價12,174,062元較為可採。另有關污名化比
    率，應以25% 較為可採。兩者相乘結果即得出交易性貶值金
    額為3,043,516 元（12,174,062 x 25%=3,043,516）。
  3.遞延成本損害118,147元：
    依乙估價報告第34頁所列之「延遲使用成本」。
  4.綜上，若本件無法解除契約，原告於所受損害範圍內，依民
    法第359 條規定請求減少上開價金。
  (八)數人共同不法侵害他人之權利者，對於被害人所受損害，所
    以應負連帶賠償責任，係因數人之行為共同構成違法行為之
    原因或條件，因而發生同一損害，具有行為關連共同性之故
    。民事上之共同侵權行為，並不以共同侵權行為人在主觀上
    有犯意聯絡為必要，如在客觀上數人之不法行為，均為其所
    生損害之共同原因，即所謂行為關連共同，已足以成立共同
    侵權行為。故如數行為人對於侵權行為有行為分攤，並且分
    享利益，則當然構成共同侵權行為。被告既為系爭房屋之出
    賣人，就系爭房地交易之重要事項即對於原告有告知義務，
    且被告既屬專業投資不動產之人，戊○○對於工程又甚為瞭
    解，卻隱瞞系爭房屋之重大瑕疵，自屬不作為詐欺之侵權行
    為，被告自應依民法第184 條及第185 條等共同侵權之規定
    ，對原告負連帶損害賠償責任。
  (九)聲明：
  1.被告應連帶給付原告12,880,000元，及自起訴狀繕本送達翌
    日起至清償日止，按年息百分之5 計算之利息。
  2.願供擔保，請准宣告假執行。
二、被告則抗辯：
  (一)丁○○僅係丙○○於95年12月25日與原告簽訂系爭買賣契約
    之代理人，並代收買賣價金支票。原告於97年6 月7 日寄發
    之存證信函亦承認丁○○僅係出賣人之代理人，被告否認系
    爭房地為被告共同投資。縱使原告對系爭買賣契約有所爭議
    ，其亦不得向非出賣人之丁○○及戊○○為請求。又丙○○
    係委託住商不動產己○萬壽加盟店銷售系爭房地，賣方既已
    委託專業仲介人員銷售，即無庸自行處理銷售等相關事宜，
    故原告所述丁○○及戊○○對其為詐術之銷售行為，與事實
    不符。
  (二)出賣人就其交付之買賣標的物有應負擔保責任之瑕疵，而其
    瑕疵係於契約成立後始發生，且因可歸責於出賣人之事由所
    致者，則出賣人除負物之瑕疵擔保責任外，同時構成不完全
    給付之債務不履行責任。縱使買賣標的物有瑕疵不當然構成
    不完全給付。此外，依原告所主張之事實，無從得知本件為
    何構成不完全給付。依系爭買賣契約第9 條約定，系爭房地
    係依原狀點交，且就增建部分賣方即丙○○不負瑕疵擔保責
    任。此外，依系爭房屋之登記謄本記載，系爭房屋之合法登
    記部分為2 層建物，系爭建物第3 、4 層係屬增建部分。則
    丙○○依約就系爭房屋第3 、4 層不負瑕疵擔保責任。再者
    ，依民法第355 條第1 項規定，買受人於契約成立時，知其
    物有前條第1 項所稱之瑕疵者，出賣人不負擔保之責。因系
    爭房地係依原狀點交，且系爭房地並無公共排水溝，原告於
    仲介帶領參看系爭房地後購買，原告顯已知悉上情。依法丙○○就系爭房地無公共排水溝，不負瑕疵擔保責任。
  (三)系爭鑑定報告載明系爭房屋以環氧樹脂砂漿修補、地盤灌漿
    改良、改善排水系統所有費用共186,000 元，而非單項各18
    ,000 元。又系爭鑑定報告記載，系爭房屋耐震能力不足，
    原因有：1.增建造成系爭房屋荷重加倍，地震力超過原設計
    之2 倍。2.混凝土抗壓強度不足。此認定係依最新建築技術
    規則建築構造編第408 條混凝土規定壓力強度及結構混凝土
    施工規範第18.5.5條之規定，以混凝土鑽心試體進行混凝土
    抗壓強度試驗的結果。3.現行法規耐震標準提高等因素。上
    開說明係以現行法規及系爭房屋有增建之現況為據，惟系爭
    房屋於68年6 月14日完成第1 次建物登記，依其時間推敲即
    系爭房屋施作完成時間約於67年至68年間。另系爭買賣契約
    已載明系爭房屋權利之可移轉所有權登記之權利範圍為1、2
    樓，系爭房屋3 、4 樓增建部分亦包含在系爭買賣契約範圍
    ，並約明賣方就此不負瑕疵擔保責任。是系爭房屋之品質本
    為買、賣雙方即兩造締約所明知，丙○○並無不完全給付之
    情事，原告所述之瑕疵均係買賣前已存在之事實，並非買賣
    成立後才發生，自無不完全給付損害賠償規定之適用，原告
    亦不得請求交易性貶值。
  (四)丙○○約於93、94年間買受系爭房地，當時現狀即無公共排
    水溝，應為系爭房屋原建造時即未設計公共排水溝，若鄰房
    有設立排水溝，應為鄰房嗣後私設。再者，系爭房屋結構部
    分經鑑定結果，可知系爭房屋「樑柱尚無受損現象，目前並
    無立即上之結構安全顧慮」而施以環氧樹脂砂漿修補、地盤
    灌漿改良、改善排水系統即可修補，故系爭房屋並無結構安
    全部分並無瑕疵。系爭房屋地基部分，依系爭鑑定報告第5
    頁第5 行所載：「標的物後院擴建下方泥砂自駁崁排水管或
    孔隙流出，確有泥砂流失淘空之現象。由測量成果得知主結
    構並無傾斜、下陷現象，顯示柱基礎下方或擴建部分座落之
    駁崁尚未受到淘空影響」，可證系爭房屋地基未受到泥砂淘
    空影響，而系爭鑑定報告雖記載前開泥砂自駁崁排水管或孔
    隙流出之泥砂淘空現象係因未施作排水溝，公共排水長期任
    意流放造成。惟系爭房屋原始設計即為獨棟建築，並無與他
    人共用之公共排水系統，系爭房屋交付時，亦無排水溝，公
    共排水長期任意流放係因鄰人之家戶污水及自然雨水未依規
    定排放至排水溝造成地基土壤流失。另系爭房屋龜裂部分，
    於系爭房屋交付時，並無房屋龜裂情形，系爭房屋現存在之
    房屋龜裂發生原因係「地基土壤隨排水流失」為主，原告明
    知系爭房屋約於68年作建物第1 次登記、有增建、現況並無
    排水溝等事實，丙○○交付系爭房屋時，即依合於雙方約定
    使用之品質交付，故此部分並非瑕疵。
  (五)原告明知系爭房屋係68、69年間興建，並有違建存在，為出
    租獲利而簽立系爭買賣契約，若本件真有損害，則損害之發
    生及擴大係可歸責於原告，且原告之責任較大，被告依民法
    第217 條規定主張免責。況且，丙○○就系爭房屋之品質事
    項並無隱匿，系爭鑑定報告所載之損害費用186,000 元與被
    告間並無因果關係。
  (六)答辯聲明：
  1.原告之訴及假執行聲請均駁回。
  2.如受不利之判決，願供擔保，請准宣告免為假執行。
三、兩造不爭執事項：
    原告於95年12月25日購買系爭房地，原告指定將系爭房地移
    轉登記至甲○○名下，已於96年1 月29日辦妥移轉登記，復
    於同年2 月8 日現況點交系爭房地。
四、兩造爭執事項：
  (一)原告主張被告就系爭房地之管理處分，係共同投資關係，就
    系爭房地之選買、出資、登記、改建、裝修、管理處分等，
    彼此並相互分工，故被告為系爭房地之出賣人。又原告於97
    年5 月7 日接獲隔壁屋主通知，共用牆壁出現龜裂情況，經
    原告前往查看，發現共用牆壁龜裂情況十分嚴重，原告乃發
    函將上情通知被告。戊○○於97年6 月9 日與原告至現場查
    看，並於隔日至戊○○家中協商，原告始獲知被告所謂重新
    整修，只是將系爭房屋予以隔間裝潢，對於自行加蓋部分，
    並未做結構補強措施，造成系爭房屋結構強度不足致共用牆
    壁龜裂，更於查看及協商過程，發現被告亦未施作公共排水
    溝，造成公共排水長期任意流放致地基土壤嚴重流失，被告
    先前之裝潢整修，完全罔顧系爭房屋之安全。原告購買系爭
    房地僅1 年餘即發生上開重大瑕疵，故於97年10月30日依民
    法第359 條規定，向被告發函為解除契約之意思表示，並依
    民法第259 條規定，請求返還價金及損害賠償。另縱使兩造
    約定原狀點交，亦不代表被告無交付符合通常安全效用房屋
    之義務，故被告交付不具通常安全效用之系爭房地，顯然不
    符本件買賣契約之要求，且此等瑕疵係可歸責於被告之事由
    ，被告自應負債務不履行責任。又買賣標的物如係特定物，
    於契約成立前已發生瑕疵，而出賣人於締約時因故意或過失
    未告知該瑕疵於買受人，而買受人不知有瑕疵仍為購買者，
    則出賣人所為給付之內容不符合債務本旨，即應負不完全給
    付之債務不履行責任。為此，類推適用民法第256 條規定，
    請求解除契約及返還價金。退步言，如鈞院認原告無法解除
    系爭買賣契約，依民法第359 條規定，請求減少價金，原告
    所受損害包括修補費用1,216,000 元、交易性貶值3,043,51
    6 元、遞延使用成本118,147 元，合計至少應減少價金4,37
    7,663 元。此外，被告既為系爭房屋之出賣人，就系爭房地
    交易之重要事項即對於原告有告知義務，且被告既屬專業投
    資不動產之人，戊○○對於工程又甚為瞭解，卻隱瞞系爭房
    屋之重大瑕疵，自屬不作為詐欺之侵權行為，被告應依民法
    第184 條及第185 條等共同侵權之規定，對原告負連帶損害
    賠償責任等語，為被告所否認，並執前詞置辯。
  (二)被告抗辯丁○○僅係丙○○於95年12月25日與原告簽訂系爭
    買賣契約之代理人，並代收買賣價金支票，系爭買賣契約之
    出賣人僅有丙○○，不包含丁○○及戊○○等語，原告則主
    張被告共同投資購買及管理系爭房地，故均應為系爭買賣契
    約之出賣人云云。經查，系爭買賣契約前文記載略以：立契
    約書人：買受人乙○○（即原告），出賣人：丙○○，茲因
    賣方願將後開不動產出售予買方，經雙方協議，訂立契約條
    款如後以資遵守等語（參見本院卷一第10頁），參以系爭買
    賣契約末頁記載：買方乙○○；賣方丙○○（丁○○代）（
    參見本院卷一第16頁），由此可知，系爭買賣契約之當事人
    為原告與丙○○，丁○○僅係丙○○簽約之代理人。至於證
    人壬○○雖到庭證稱：（房屋改建時，被告3 人中，是否有
　　人告知你如何出資購屋？）有，戊○○常說，他與他的小姨
　  子一起共同出資買的等語（參見本院卷一第269 頁），然證
    人壬○○並未參與系爭買賣契約之簽訂，故證人壬○○之上
    開證詞並不足以認定系爭買賣契約之出賣人包含被告3 人在
    內。況且，兩造均不爭執系爭房地在兩造成立買賣前，係登
    記在丙○○1 人名下，系爭房地之處分權雖屬於丙○○，然
    系爭買賣契約性質上為債權契約，倘原告簽約時認為被告3
    人均為系爭房地之出賣人，並應共同負擔出賣人之責任及義
    務，則原告自應要求如此記載，而不必受土地及建物登記謄
    本所載內容之限制，惟原告捨此不為，於簽約後始再以被告
    係屬共同投資及管理為由，主張被告為系爭買賣契約之共同
    出賣人，顯係原告主觀上單方面之認定，而未與被告達成合
    致。準此，系爭買賣契約之當事人仍應認定為原告與丙○○
    ，而不及於丁○○及戊○○。
  (三)按「民法上關於出賣人應負物之瑕疵擔保責任之規定，係為
    補充當事人之意思表示而設，除當事人有免除擔保責任之特
    約外，出賣人當然有此責任，不得謂當事人未訂有出賣人應
    負擔保責任之特約，出賣人即無此種責任。」次按「民法關
    於出賣人物之瑕疵擔保責任，非不得依當事人之特約予以免
    除，此種情形，買受人即不得再依物之瑕疵擔保請求權而為
    減少價金之主張。」（最高法院29年上字第826 號判例及83
    年度台上字第2372號判決意旨參照）。本件原告主張系爭買
    賣契約第9 條第2 項約定僅係賣方陳述「系爭房地有未依法
    申請增擴建之情事」，並言明就「未依法『申請』增擴建」
    之情形，不負瑕疵擔保責任，換言之，縱使本條為被告瑕疵
    擔保責任的免除特約，也是針對系爭房地日後若因為「被告
    未依法申請增擴建」而遭拆除，不負擔保責任，應屬違建部
    分之權利瑕疵擔保特約，而非物之瑕疵擔保之特約，被告不
    得據此主張免除其就系爭房地通常安全效用之擔保責任云云
    ，被告則抗辯依系爭買賣契約第9 條約定，系爭房地係依原
    狀點交，且就增建部分賣方即丙○○不負瑕疵擔保責任等語
    。經查，系爭買賣契約第9 條第1 、2 款分別約定：(1)原狀
    點交：本買賣範圍包括共同使用之持分在內，房屋依簽約時
    現況包括水電、門窗及裝潢等定著設施，賣方於交屋時應維
    持原狀點交，並將設於本標的之戶籍及營業等一切登記全部
    遷離。(2)增建約定：本買賣標的物如有未依法申請增建、加
    建之建物（定著物、工作物）亦包括在買賣範圍，賣方對此
    部分不負瑕疵擔保責任等語（參見本院卷一第14頁），對照
    系爭買賣契約第7 條約定：賣方保證本買賣產權及使用權並
    無任何瑕疵，如有出租、設定他項權利或來歷不明發生糾紛
    等情事，除本約有約定外，應由賣方於尾款前塗銷、理清等
    語（參見本院卷一第13頁）。顯見系爭買賣契約第7 條係針
    對系爭房地之權利瑕疵擔保責任為概括約定，而系爭買賣契
    約第9 條第2 款則係針對增建部分再為特別約定，依文義及
    體系解釋，該條款所謂之「瑕疵擔保責任」自不應侷限在權
    利之瑕疵擔保責任，而須包含物之瑕疵擔保責任在內，是原
    告之上開主張，不足採信。
  (四)原告雖主張其為首次購屋，出賣人則專以不動產投資為業，
    被告對於增擴建之過程未合於法令規範之重大瑕疵，依其專
    業知識當有知悉，出賣人未基於誠信而為告知，復以故意隱
    匿交易資訊及瑕疵，再以定型化不動產買賣契約書，訂立顯
    失公平之卸責條款，該條款已違反消費者保護法第12條及民
    法第247 條之1 規定而無效，且被告應就合於民法第366 條
    故意不為告知之情形，負瑕疵擔保責任云云。然查，原告對
    於被告係故意隱匿交易資訊及瑕疵乙節並未舉證以實其說。
    再者，系爭買賣契約第9 條第2 款已就賣方對於增建部分「
    不負瑕疵擔保責任」以粗體文字特別標示，即在提醒買方（
    即原告）注意該條款存在，且觀之系爭買賣契約所有條款，
    可知系爭買賣契約就本件個案之不同情節有為特別約定，自
    難認屬於定型化契約，是原告之此部分主張，委無可採。
  (五)原告另主張縱認被告就增建部分不負物之瑕疵擔保責任，本
    件並未免除被告就系爭房地「合法建物」部分之瑕疵擔保責
    任云云。經查，物之瑕疵係指存在於物之缺點而言。凡依通
    常交易觀念，或依當事人之決定，認為物應具備之價值、效
    用或品質而不具備者，即為物有瑕疵。次查，系爭鑑定報告
    記載：「標的物單棟2 樓，依原設計材料強度，依當時法規
　  分析，配筋略為不足，但誤差不大。同案例一，但混凝土依
    試驗值，配筋量僅為需求量1 半。．．．同案例四，但1 、
　  2 樓雙向增設24cmRC剪力牆，補強後配筋量符合需求量。．
    ．．系爭房屋自2 樓增建至4 樓，卻未在結構上進行補強，
　  造成系爭房屋耐震能力不足（詳附件13），除增建造成系爭
    房屋荷重加倍，地震力過原設計之2 倍，混凝土抗壓強度不
    足，現行法規耐震標準提高，均為系爭房屋耐震能力不足之
    主要原因。．．．」等語（參見系爭鑑定報告第7 至8 頁）
    。顯見系爭房屋之原始1 、2 樓部分並無耐震能力不足之情
    形。參以系爭鑑定報告另記載：「由標的物1 樓會勘紀錄（
    附件6 ）顯示，標的物後院擴建下方泥砂自駁崁排水管或孔
    隙流出，確有泥砂流失淘空之現象。由測量成果得知主結構
    並無傾斜、下陷現象，顯示柱基礎下方或擴建部分座落之駁
    崁尚未受到淘空影響。．．．系爭房屋龜裂之現象，依據會
    勘結果，雖有違章增建2 層，混凝土抗壓強度不足等現象，
    但樑柱構價並未發現損害，僅牆壁（尤其是共同壁）有下陷
    開裂情形，研判房屋龜裂與房屋目前結構強度不足應無關聯
　  性，該等龜裂現象係源自系爭房屋座落之地面下有局部掏空
    情形，研判尚未危及柱底基礎。經現場勘查，房屋之龜裂現
　  象，以牆壁龜裂為主，共同壁之龜裂係因共同壁下陷引起，
    但並未發現梁柱龜裂，研判與房屋結構強度不足無關連性。
    其它牆面之龜裂以門窗開口角隅裂縫為主及牆面粉刷之網狀
    裂紋，研判與房屋主結構強度不足無關連性。」等語（參見
    系爭鑑定報告第5 頁及第8 頁），足認系爭房屋之原始1 、
    2 樓部分並未有泥砂流失淘空之現象，且系爭房屋之牆壁龜
    裂與該部分建物之結構亦無關連性。準此，系爭房屋之原始
    合法建物部分（即1 、2 樓）並無物之瑕疵存在，原告對此
    復未能提出其他證據以供本院參酌，是原告之前揭主張，為
    不足採。
  (六)原告主張一般房屋買賣，無論投資或自用，均以房屋結構安
    全為首要考量，而應為買賣標的物所必要具備之條件，該條
    件縱使未明列於契約中，亦屬必然，是原告在購買系爭房地
    時，縱使約定原狀點交，亦不代表被告無交付符合通常安全
    效用房屋之義務，故被告交付不具通常安全效用之系爭房地
    ，顯然不符本件買賣契約之要求，且此等瑕疵係可歸責於被
    告之事由，被告自應負債務不履行責任。又買賣標的物如係
    特定物，於契約成立前已發生瑕疵，而出賣人於締約時因故
    意或過失未告知該瑕疵於買受人，而買受人不知有瑕疵仍為
    購買者，則出賣人所為給付之內容不符合債務本旨，即應負
    不完全給付之債務不履行責任等語，被告則抗辯出賣人就其
    交付之買賣標的物有應負擔保責任之瑕疵，而其瑕疵係於契
    約成立後始發生，且因可歸責於出賣人之事由所致者，則出
    賣人除負物之瑕疵擔保責任外，同時構成不完全給付之債務
    不履行責任。縱使買賣標的物有瑕疵不當然構成不完全給付
    。此外，原告所述之瑕疵均係買賣前已存在之事實，並非買
    賣成立後才發生，自無不完全給付損害賠償規定之適用云云
    。按「最高法院77年度第7 次民事庭會議決議雖謂『出賣人
    就其交付之買賣標的物有應負擔保責任之瑕疵，而其瑕疵係
    於契約成立後始發生，且因可歸責於出賣人之事由所致者，
    則出賣人除負物之瑕疵擔保責任外，同時構成不完全給付之
    債務不履行責任』，然此係就出賣人交付之買賣標的物瑕疵
    ，其瑕疵係於契約成立後發生，且因可歸責於出賣人之事由
    所致之情形為設題，討論出賣人所應負之債務不履行責任，
    惟就該瑕疵於契約成立前發生之情形，既非屬該次決議之範
    疇，自難據前開闡釋逕為相反之解釋，而認出賣人應負物之
    瑕疵擔保責任，其瑕疵係於契約成立前發生，即無須負不完
    全給付之債務不履行責任。況依民法第354 條規定，物之出
    賣人，對於買受人應擔保其物依同法第373 條之規定危險移
    轉於買受人時，無滅失或減少其價值、通常效用或契約預定
    效用之瑕疵，並未區分該瑕疵係於契約成立前或成立後存在
    而異其法律效果。準此，出賣人因交付之買賣標的物有瑕疵
    ，不符合債務本旨，須負不完全給付責任時，自不因該瑕疵
    係發生於契約成立前，即免除出賣人應負不完全給付之債務
    不履行責任。」（最高法院94年台上字第1112號判決意旨參
    照），準此，被告抗辯原告所述之瑕疵均係買賣前已存在之
    事實，並非買賣成立後才發生，自無不完全給付損害賠償規
    定之適用云云，即非可採。
  (七)再者，系爭鑑定報告記載：由標的物基地透地雷達掃描工作
    報告得知，標的物後院擴建區域及駁崁沿線地下土層有局部
    疏鬆區域存在，深度約位於4公尺內。由標的物1樓會勘紀錄
　  （附件6 ）顯示，標的物後院擴建下方泥砂自駁崁排水管或
    孔隙流出，確有泥砂流失淘空之現象。由測量成果得知主結
    構並無傾斜、下陷現象，顯示柱基礎下方或擴建部分座落之
    駁崁尚未受到淘空影響。但由附件6 及原告表示，標的物牆
    壁1 年來陸續龜裂顯示，柱間牆下方無基礎之部分，已受到
    泥砂流失掏空之影響。且泥砂流失仍為持續性之現象。．．
    ．a.單一試體混凝土抗壓強度須大於設計強度之75% （157.
    5kgf/c㎡）。b.抗壓強度之平均值須大於設計強度之85% （
  　178.5kgf/c㎡）。本案計6 個抗壓試體，混凝土抗壓強度不
    合規範規定。．．．標的物屋齡已達31年，隨著近年世界各
　  地大地震之頻繁，耐震法規愈趨嚴謹，而標的物混凝土鑽心
    試體抗壓強度不足，嚴重增擴建均不利標的物之抗震能力。
　　．．．同案例二，但擴增建為4 樓，配筋量嚴重不足，僅為
  　需求量1/4 。同案例三，但依現行法規，配筋量嚴重不足，
    僅為需求量1/7 。系爭房屋自2 樓增建至4 樓，卻未在結構
　  上進行補強，造成系爭房屋耐震能力不足（詳附件13），除
    增建造成系爭房屋荷重加倍，地震力過原設計之2 倍，混凝
    土抗壓強度不足，現行法規耐震標準提高，均為系爭房屋耐
    震能力不足之主要原因。惟以上造成抗震能力不足之主因，
    均為原告與被告房屋交易前既存之事實。為提昇系爭房屋之
    抗震能力，可於系爭房屋之適當對稱位置設置RC剪力牆（詳
    附件13案例5 ），做抗震系統上之提昇抗震能力，結構補強
    經費約為1,030,000 元（詳附件14）。系爭房屋龜裂之現象
　  ，依據會勘結果，雖有違章增建2 層，混凝土抗壓強度不足
    等現象，但樑柱構價並未發現損害，僅牆壁（尤其是共同壁
    ）有下陷開裂情形，研判房屋龜裂與房屋目前結構強度不足
    應無關聯性，該等龜裂現象係源自系爭房屋座落之地面下有
    局部掏空情形，研判尚未危及柱底基礎。．．．系爭房屋之
　  屋後未施作排水溝，公共排水長期任意流放，會勘時，仍可
    發現自駁崁伴隨排水流出泥砂（詳附件6 ），長期流失泥砂
    ，會導致地基土壤嚴重流失而產生系爭房屋牆壁之下陷龜裂
    ，應施作地盤灌漿改良，並改善排水設施，避免繼續掏空地
    基土壤，修復費用概估186,000 元（詳附件11）。系爭房屋
    之樓地板、牆面、與鄰房共同壁，確有龜裂情形。依據原告
    表示，3 年前購屋時，尚未發現上述龜裂情形，直至1 年前
    陸續發生龜裂，其發生原因以地基土壤隨排水流失為主。．
    ．．系爭房屋原設計為2 樓，增建為4 樓，已超過1 倍荷重
    ，且混凝土抗壓強度經鑽心取樣試驗結果，僅約原設計值之
    6 成，且現行法規之抗震標準遠較30年前提高許多，故系爭
    房屋無法符合法規安全標準。但系爭房屋於會勘時，並未發
    現梁柱受損現象，目前尚無立即之結構安全顧慮。上述龜裂
    情形可以修補，系爭房屋雖無立即之結構安全顧慮，但大幅
    度增擴建，混凝土抗壓強度不足，均已造成系爭房屋抗震能
    力不足．．．」等語（參見系爭鑑定報告第5 至10頁），由
    此可知，系爭房屋自2 樓增建為4 樓，原告卻未在結構上進
    行補強，已造成系爭房屋之耐震能力不足，復因系爭房屋之
    屋後未施作排水溝，公共排水長期任意流放，導致地基土壤
    嚴重流失而產生系爭房屋牆壁之下陷龜裂，且泥砂流失仍為
    持續性之現象。參以土木技師公會於99年5 月13日以（99）
    省土技字第2782號函覆本院內容略以：．．．基礎掏空非
　  屬原設計預期之考慮因素時，基礎掏空引致下陷產生之額外
    應力，共同壁為磚牆，水泥砂漿抗拉能力甚弱，極易因下陷
    而開裂。無論系爭房後未設置公共排水溝抑或是該屋內之排
  　水設備未完善設置，會勘時，仍可發現水滲入地下後，自屋
    後駁崁下方之孔隙排水，而伴隨流出泥砂，研判泥砂持續流
    出之現象，致使基地內部地層疏鬆。水具有往下流之特性，
  　遇孔隙即因水頭壓力差而流出，排水時如不伴隨帶出泥砂，
    亦不致產生地層疏鬆，故完善之排水設備可降低滲水沖刷之
    影響。依據鑑定報告附件10圖3.2 透地雷達探測位置圖，探
  　測範圍為系爭房屋之右方駁崁及後方駁崁擴建範圍，雖非共
    同壁下方，但可得知探測範圍之地下有地層疏鬆現象，可資
    佐證參考。依據鑑定報告附件6 會勘照片，可見共同壁裂縫
    為梁牆接縫脫開之裂縫，係屬共同壁磚牆下陷量大於梁柱結
    構體而致。．．．會勘時，並未發現梁柱受損現象，雖經鑽
  　心取樣之混凝土試體抗壓強度不符合規範規定強度，依據當
    時法規或現行規範分析，配筋量均不足需求量，應增設24CM
    RC剪力牆，提昇抗震能力。共同壁之下陷開裂，但未損及梁
 　 柱，研判應屬局部掏空，雖無立即之結構安全顧慮，居住者
    不需強制撤離，但仍應儘速辦理系爭房屋之修復補強工程。
    擴建、增建為4 層，亦嚴重影響系爭房屋之抗震能力」等語
    （參見本院卷一第296 至297 頁），益證系爭房屋增建後，
    系爭房屋有耐震能力不足之情形，復因系爭房屋增建後之排
    水設備系統未臻完善，亦可能導致系爭房屋有傾倒或下陷之
    虞。佐以證人壬○○到庭證稱：（你所述隔壁排水溝狀況是
    在被告購屋之前或之後？）水溝在被告購屋前就有，廖先生
    施工中，我有告知後面排水溝一定要作，會關係到後面整排
    房屋的排水。．．．（被告購屋時你是否有參與？）沒有。
    系爭房屋排水也都是往後，我有建議他們一定要作排水等語
    （參見本院卷第269 頁反面），核與上述鑑定意見內容相吻
    合，是原告主張系爭房屋增建後有上述瑕疵存在等語，應屬
    可採。
  (八)按「出賣人應負不完全給付之債務不履行責任者，買受人得
    類推適用民法第216 條規定請求損害賠償，亦得依民法第25
    6 條規定，解除其契約。又給付為可分而有一部屬不完全給
    付之情形時，債權人非不得就該契約之一部，類推適用民法
    第226 條及第256 條規定，請求損害賠償及解除契約」。次
    按「物之瑕疵擔保責任與不完全給付之債務不履行責任，其
    法律性質、構成要件及規範功能各不相同。因物之瑕疵而解
    除契約，與因不完全給付而解除契約，兩者有別。前者無須
    可歸責於出賣人之事由，買受人即得依民法第359 條規定解
    除契約；後者則須有可歸責於出賣人之事由始可解除契約，
    且買受人主張出賣人應負不完全給付之責任時，如其不完全
    給付可能補正者，惟於買受人定期催告補正而不補正時，始
    得依民法第254 條之規定解除契約，不能補正者，則可不經
    催告而解除契約；前者應受民法第365 條除斥期間之限制，
    後者則無民法第365 條規定之適用；前者倘依其情形解除契
    約顯失公平者，買受人僅得請求減少價金，後者則無此規定
    之適用。」（最高法院94年台上字第1112號及94年度台上字
    第2352號判決意旨參照）。查系爭鑑定報告記載：「系爭房
    屋自2 樓增建至4 樓，卻未在結構上進行補強，造成系爭房
    屋耐震能力不足（詳附件13），除增建造成系爭房屋荷重加
    倍，地震力過原設計之2 倍，混凝土抗壓強度不足，現行法
    規耐震標準提高，均為系爭房屋耐震能力不足之主要原因。
    惟以上造成抗震能力不足之主因，均為原告與被告房屋交易
    前既存之事實。為提昇系爭房屋之抗震能力，可於系爭房屋
    之適當對稱位置設置RC剪力牆（詳附件13案例5 ），做抗震
    系統上之提昇抗震能力，結構補強經費約為1,030,000 元（
    詳附件14）。．．．系爭房屋之屋後未施作排水溝，公共排
　  水長期任意流放，會勘時，仍可發現自駁崁伴隨排水流出泥
    砂（詳附件6 ），長期流失泥砂，會導致地基土壤嚴重流失
    而產生系爭房屋牆壁之下陷龜裂，應施作地盤灌漿改良，並
    改善排水設施，避免繼續掏空地基土壤，修復費用概估186,
    000 元（詳附件11）」等語（參見系爭鑑定報告第8 至9 頁
    ）。由此可知，系爭房屋增建後雖有上述瑕疵存在，然並非
    不能補正，原告復未舉證證明其有定期催告賣方丙○○補正
    而不補正，揆諸上開規定及說明，原告請求解除系爭買賣契
    約及返還全部買賣價金，於法不合，自非可採。惟上開修復
    費用仍可認屬於原告因賣方丙○○不完全給付所受之損害，
    是原告主張類推適用民法第226 條及第256 條規定，請求丙○○賠償其1,216,000元（1,030,000+186,000=1,216,000）
    ，即非無據。
  (九)原告另主張標的物為房屋時，若有瑕疵存在，實務上均肯認
    買受人得請求交易性貶值之損害。本件交易性貶值之估算，
    乃以乙估價報告所載之估價公式（污名化比率x 房地總價）
    調整後所得。經比對兩份估價報告有關系爭房地總價，以甲
    估價報告所計算出之房地總價12,174,062元較為可採。另有
    關污名化比率，應以25% 較為可採。兩者相乘結果即得出交
    易性貶值金額為3,043,516 元。又依乙估價報告第34頁所示
    ，原告可請求遞延成本損害118,147 元等語，為被告所否認
    。惟按「損害賠償之目的在於填補所生之損害，其應回復者
    ，係損害事故發生前之應有狀態，自應將事故發生後之變動
    狀況悉數考量在內。故於物被毀損時，被害人除得請求修補
    或賠償修復費用，以填補技術性貶值之損失而回復物之物理
    性原狀外，就其物因毀損所減少之交易價值，亦得請求賠償
    ，以填補交易性貶值之損失而回復物之價值性原狀。」（最
    高法院93年度台上字第381 號判決意旨參照）。經查，系爭
    房屋增建後之上述瑕疵，得以結構補強及施作地盤灌漿改良
    ，改善排水設施，避免繼續掏空地基土壤等方式加以修補，
    然此屬於填補技術性貶值之損失而回復物之物理性原狀，揆
    諸上開規定，系爭房屋如有因上述瑕疵而減少交易價值，亦
    得請求賠償，以填補交易性貶值之損失而回復物之價值性原
    狀。
  (十)次查，乙估價報告雖記載：「系爭房屋增建、擴建時，即依
    相關法令建築，所具有之市價即為勘估標的95年12月25日建
    物未受污名化情形下之房地價格。本報告評估結果為11,129
    ,681元。（說明：系爭房屋增建、擴建時，即依相關法令建
    築，則排水、抗壓等均符合規範，地基掏空等現象亦不會發
    生，因此其合理房地價格為未受污名化情形下之房地價格。
    ）系爭房屋雖經技術性補強，亦即土木技師公會之結構性補
    強計畫，惟其防震能力上未可知，安全性尚屬堪慮，其市價
    即為僅承擔污名損失之瑕疵不動產。本報告評估結果為9,23
    7,635 元。（說明：僅承擔污名損失之瑕疵不動產評估金額
    =9 5年12月25日建物未受污名化情形下之房地總價- 污名損
    失=11,129,681-1,892,046=9,237,635 ）。．．．勘估標的
    縱然業經修補工程，亦僅為防止地基掏空等情狀之繼續惡化
    ，其於一般人心中須背負著瑕疵之污名，於市場上更難以與
    一般正常標的等同視之，換言之，瑕疵不動產與未受污名化
    之類似標的在市場上使人得以接受之價格差距，可以解釋為
    不動產因瑕疵所造成之價格減損，即為污名損失。由於市場
    上少有瑕疵不動產之交易案例，本報告參考專業不動產估價
    師曾就類似案件進行專家問卷調查所統計之結果顯示，瑕疵
    不動產價格減損比例約占無瑕疵正常市價10% 至30% 之間，
    再蒐集大台北地區類似建物傾斜之3 個案例，其瑕疵不動產
    價格減損比例為16% 至18% 之間，最後決定勘估標的因瑕疵
    造成之價格減損比例為17% ，並據以評估勘估標的污名損失
    為1,892, 046元。計算如下：污名損失:=95年12月25日建物
    未受污名化情況下之房地總價X 價格減損比例=11,129,681X
    17%=1,892,046 （元以下四捨五入）」等語（參見該估價報
    告第32、35頁）。然原告主張乙估價報告並未包含系爭房地
    之土地價值，至少應按土地公告現值加計價值，且該估價報
    告按比較法估計之污名化毀損比例亦有過低，至少應調整至
    25% 等語，被告則抗辯本件交易情形與乙估價報告「污名化
    」之定義內容不符，系爭房地交易時，原告已知悉系爭房屋
    係68、69年間興建，並有違建存在，且系爭買賣契約第9 條
    約定，系爭房屋係依原狀點交，就增建部分賣方丙○○不負
    瑕疵擔保責任。故買方即原告已充分認知系爭房屋違建可能
    造成之危險，兩造於資訊充分下依自由意志簽立系爭買賣契
    約，且乙估價報告計價損害之比較標的均係購物後發現屋傾
    斜，而本件並無傾斜情形，是以乙估價報告無參考價值等語
    。惟查，依乙估價報告所示，可知污名化損失係指不動產因
    瑕疵所造成之價格減損，而兩造均認同系爭房地如無因違建
    致使房屋荷重加倍、地震力超過原先設計兩倍、混凝土抗壓
    強度不足，且無公共排水設施致地基掏空現象之房屋市價為
    12,174,062元（此部分為甲估價報告所載之市場正常交易價
    格），核與系爭買賣契約所載之總價款12,880,000元相差不
    遠，應屬可採。參以甲估價報告記載略以：「因不動產具有
    異質性，每筆不動產均有其與其他不動產相異之處，買賣雙
    方都過議價、協調等機制，於雙方認知之合理價格區間求得
    一交集，即為成交價格。標的為寒大面積增建且全動隔套房
    之透天產品，由於鄰近癸○大學，周邊租屋需求強烈，因此
    標的收益性良好，含大面積增建，又為雙面臨路之角間，個
    別條件佳，相同條件的不動產稀少，具市場價格競爭力，再
    加上標的民國95年12月成交時房地產呈上漲趨勢，因此標的
    當時成交價雖略高於本所評估市價11,988,062元（扣除修復
    費用186,000 元），然兩者差異僅7%，尚屬一合理總價區間
    。若勘估標的經修補　後已無安全問題時，則因其已回復其
    完整效用，故合理市價為12,174,062元」等語（參見該估價
    報告第28頁），另系爭鑑定報告記載：「系爭房屋龜裂之現
    象，依據會勘結果，雖有違章增建2 層，混凝土抗壓強度不
    足等現象，但樑柱構價並未發現損害，僅牆壁（尤其是共同
    壁）有下陷開裂情形，研判房屋龜裂與房屋目前結構強度不
    足應無關聯性，該等龜裂現象係源自系爭房屋座落之地面下
    有局部掏空情形，研判尚未危及柱底基礎。」等語，且土木
    技師公會99年5 月13日（99）省土技字第2782號函覆本院內
    容略以：「依據原告表示，原告約於鑑定會勘前3 年，系爭
    房屋購自被告，交屋當時已擴建，增建為地上4 層之RC建物
    ，如會勘現況，但當時尚無裂損，故系爭房屋結構強度不足
    、房屋荷重加倍、混凝土抗壓強度不足，地震力超過設計地
    震力兩倍，均為購屋時既存之事實，並未造成裂損，故可排
    除上述原因造成系爭房屋受損現況之關連性．．．。共同壁
    之下陷開裂，但未損及梁柱，研判應屬局部掏空，雖無立即
    之結構安全顧慮，居住者不需強制撤離，但仍應儘速辦理系
    爭房屋之修復補強工程。」等語（參見本院卷一第296 頁）
    ，由此可知，迄至本件言詞辯論終結為止，系爭房屋之前揭
    瑕疵並未對該屋結構安全造成嚴重影響，且不影響系爭房屋
    之正常使用、收益，系爭房屋只須依土木技師公會建議之方
    式進行修復即可，自難認系爭房屋會因上述瑕疵而有價格減
    損之情形，是原告請求被告賠償交易性貶值之損失，即屬無
    據。
  (十一)此外，乙估價報告記載：參考系爭鑑定報告，決定上述修補
    工程所需期間為3 個月，因此延遲使用成本即為修補工程期
    間所損失之租金收入118,147 元等語（參見該估價報告第34
    頁），被告對此並未提出其他反證以供本院參酌，是原告請
    求被告賠償因修復所損失之延遲使用成本118,147 元，應屬
    可採。
  (十二)原告主張被告為系爭房屋之出賣人，就系爭房地交易之重要
    事項即對於原告有告知義務，且被告既屬專業投資不動產之
    人，戊○○對於工程又甚為瞭解，卻隱瞞系爭房屋之重大瑕
    疵，自屬不作為詐欺之侵權行為，被告自應依民法第184 條
    及第185 條等共同侵權規定，對原告負連帶損害賠償責任云
    云。惟按「民法第184 條第1 項前項規定侵權行為以故意或
    過失不法侵害他人之權利為成立要件，故主張對造應負侵權
    行為責任者，應就對造之有故意或過失負舉證責任」（最高
    法院58年台上字第1421號判例及同院82年度台上字第267 號
    判決意旨參照）。經查，系爭房屋之出賣人僅有丙○○1 人
    ，已如前述，且被告已否認有故意隱瞞系爭房屋前揭瑕疵之
    情形，原告對於被告有何故意或過失之共同侵權行為乙節並
    未能舉證以實其說，是原告此部分主張，不足採信。
  (十三)被告抗辯原告明知系爭房屋係68、69年間興建，並有違建存
    在，為出租獲利而簽立系爭買賣契約，若本件真有損害，則
    損害之發生及擴大係可歸責於原告，且原告之責任較大，被
    告依民法第217 條規定主張免責云云。經查，系爭房屋係因
    增建而有前述瑕疵，復依系爭鑑定報告所載，該部分之修復
    費用合計為1,216,000 元，則前述瑕疵及損害之發生均與原
    告無關，被告亦未能舉證證明原告有擴大損害之情事，是原
    告之上開抗辯，尚乏所據，並非可採。
五、綜上所述，因系爭房屋有前述瑕疵存在，且原告確有因賣方
    丙○○之不完全給付受有損害。從而，原告依債務不履行（
    不完全給付）之法律關係，請求丙○○賠償1,334,147 元（
    1,216,000+118,147=1,334,147 ），及自起訴狀繕本送達翌
    日（即97年11月18日）起至清償日止，按年息百分之5 計算
    之利息。為有理由，應予准許，逾此範圍之請求，於法無據
    ，應予駁回。
六、原告及丙○○均陳明願供擔保，聲請宣告假執行或免為假執
    行，經核原告勝訴部分，合於法律規定，爰分別酌定相當之
    擔保金額宣告之；原告其餘假執行之聲請，因訴之駁回而失
    所依據，不予准許。
七、本件事證明確，兩造所提其餘攻擊防禦方法及舉證，經審酌
    後認為與判決結果無影響，爰不一一論述，附此敘明。
八、據上論結，本件原告之訴為一部有理由，一部無理由，依民
    事訴訟法第79條、第390 條第2 項、第392 條第2 項，判決
    如主文。
辛　　○　　民　　國　 100　　年　　6 　　月　　17　　日
                  民事第一庭    法　官　林哲賢
以上正本證明與原本無異
如對本判決上訴，須於判決送達後 20 日內向本院提出上訴狀。
如委任律師提起上訴者，應一併繳納上訴審裁判費。
辛　　○　　民　　國　 100　　年　　6 　　月　　17　　日
                                書記官  陳佳彬
